臺灣臺北地方法院交通事件裁定　　　　　　　　　　九十一年度交聲字第四二八號
　　受處分人
　　即異議人　甲○○　男　二十.
右列受處分人因違反道路交通管理處罰條例案件，對於台北市交通事件裁決所中華民
國九十一年三月二十二日所為之處分（原處分案號：北市裁三字第駕裁二二－Ｚ00
000000號），聲明異議，本院裁定如左：
    主      文
原處分撤銷。
甲○○不罰。
    理      由
一、按法院受理交通事件，準用刑事訴訟法之規定，道路交通管理處罰條例第八十九
    條前段定有明文，是最高法院七十六年台上字第四九八六號判例「認定犯罪事實
    所憑之證據，雖不以直接證據為限，間接證據亦包括在內，然而無論直接證據或
    間接證據，其為訴訟上之證明，須於通常一般之人均不致有所懷疑，而得確信其
    為真實之程度者，始得據為有罪之認定，倘其證明尚未達到此一程度，而有合理
    之懷疑存在而無從使事實審法院得有罪之確信時，即應由法院為諭知被告無罪之
    判決。」所揭示刑事訴訟法上法院認定事實之最重要原則之一－即認定被告有罪
    ，就該有罪事實不能有任何之合理懷疑存在（beyond the reasonable doubt ）
    之原則於法院審理行為人違反道路交通管理處罰條例案件時，當有其適用，易言
    之，法院於審理行為人違反道路交通管理處罰條例案件，當踐行完畢調查證據之
    程序後，為事實之認定時，如就原處分機關所認定之行為人違規之事實仍有合理
    之訴訟上懷疑，而無法百分之百確信行為人確有該當於道路交通管理處罰條例各
    該處罰條文之構成要件事實時，此際即應依訴訟上之待證事實「倘有懷疑，則從
    被告之利益作解釋」（in dubi opro reo）之證據法則，作對受處分人有利之認
    定。
二、本件原處分機關認受處分人即異議人甲○○所有之車號ＤＳ－七七六七號自用小
    客貨車，於民國九十一年二月十六日凌晨三時二十八分許，在國道一號中山高速
    公路北上一百零一點八公里處行駛右側路肩，且不服從公路警察取締而逃逸，不
    遵管制之規定，有違反道路交通管理處罰條例第三十三條第一項規定之行為，適
    為在該處執勤之內政部警政署國道公路警察局第二警察隊楊梅分隊（以下稱國道
    二隊）員警李鵬文、張屏財發現，乃以受處分人有違反前揭規定之行為逕行掣單
    舉發，嗣受處分人於舉發通知單上所載應到案日期前向原處分機關提出申訴，經
    原處分機關請舉發單位即國道二隊調查結果，仍認定受處分人所有前開車號汽車
    有前述違規行為，原處分機關乃於九十一年三月二十二日以受處分人所有前開車
    號汽車有違反前揭道路交通管理處罰條例第三十三條第一項規定之行為，依該條
    款、同條例第八十五條第三項及違反道路交通管理事件統一裁罰標準及處理細則
    第二十四條、第四十四條第一項暨違反道路交通管理事件統一裁罰標準表之規定
    裁處該部車號汽車之所有人即受處分人罰鍰新台幣六千元，併依同條例第六十三
    條第一項第一款規定各記受處分人違規點數一點。
三、訊據受處分人堅決否認有於前開時地駕駛該部汽車之事實，並辯稱：舉發員警於
    告發單上將自小客貨車載為自小客車，又無採證相片以資佐證，顯係舉發錯誤等
    語，經查：本件舉發警員李鵬文、張屏財二人固到庭分別結證陳稱：「服勤務時
    我是駕駛，當時有塞車，路肩有人行駛，我們二人就下車，取締路肩行駛的車輛
    ，張警員就攔下這部違規車，但我有看到他行駛路肩。當時我有看到他有慢慢的
    要停下來，但不知道為何他就加速走掉了。」、「那天晚上半夜三點左右塞車很
    嚴重，很多車子走路肩，我看到這部車子走路肩，當時我站在路肩，我拿指揮棒
    請他停下來，因為這部車子是頭一部，他本來也有慢慢要停下來，但後來經過我
    們巡邏車旁他就加速開走。」等語，惟亦分別表示「（問：有無看見當時駕駛的
    長相？）沒有。」、「是從後面抄車牌。」、「（問：抄車牌時，車子離你多遠
    ？）約三、四公尺。」、「天色很暗。」等語，是於李鵬文、張屏財二名員警取
    締該部車輛當時，係屬凌晨三點多之深夜時段，天色及光線均不及日間良好，而
    該輛違規汽車又於當時加速逃逸，致該二名員警未能當場攔停該部違規車輛乃自
    車後抄下牌號逕行舉發，惟該部車輛既已突然加速行進而處於迅速移動之狀態，
    舉發員警於當時昏暗之光線下欲在極短之時間內精確記下六位數字（即二個英文
    字母及四個阿拉伯數字）之車牌號碼，即不無誤視之可能；又受處分人所有前開
    車輛之車型係屬自用小客貨車，有行車執照影本一紙在卷可稽，然舉發員警於告
    發單上就車輛種類一欄竟載為「自小客車」，亦有所扞格，復參以本件舉發案件
    並未於違規當時攝有任何採證照片可資佐證，本院參酌前揭舉發時地之經過情形
    ，認徒以上開二名舉發員警之證詞，尚難遽行斷定受處分人確於前開時地駕駛該
    部車輛且有行駛路肩及不服取締之違規行為，是依前揭訴訟上之待證事實「倘有
    懷疑，則從被告之利益作解釋」（in dubi opro reo）之證據法則，本件自應作
    對受處分人有利之認定，認受處分人其所為上開辯解為屬可採。
四、綜上所述，原處分機關認定受處分人所有前開車號汽車有違反道路交通管理處罰
    條例之違規事實，因本件尚不能排除舉發員警於暗夜誤視違規車輛車牌號碼之合
    理懷疑，受處分人上開辯解尚非不足採信，此外復查無其他積極證據足以證明受
    處分人有原處分機關所認定之前開違規行為，自應作對受處分人有利之認定，原
    處分機關不察，遽對受處分人為前開裁決，即難認為允當，應認受處分人之異議
    為有理由，自應由本院將原處分撤銷，改諭知受處分人不罰，以資適法。
據上論斷，應依道路交通案件處理辦法第二十條前段，裁定如主文。
中      華      民      國    九十一    年     十二      月    十八     日
                                      臺灣臺北地方法院交通法庭
                                          法  官      邱光吾
右正本證明與原本無異。
如不服本裁定，應於裁定送達後五日內向本院提出抗告狀。
                                          書記官      張漪蕙
中      華      民      國    九十一    年     十二      月   二十四    日
